【裁判字號】    98,消債抗,271
【裁判日期】    981008
【裁判案由】    更生事件
【裁判全文】
臺灣板橋地方法院民事裁定           98年度消債抗字第271號
抗  告  人  甲○○（原名吳長成.
即  債務人
上列抗告人因消費者債務清理條例聲請更生事件，抗告人對於中
華民國98年6 月29日本院98年度消債更字354 號裁定提起抗告，
本院裁定如下：
    主  文
抗告駁回。
抗告程序費用壹仟元由抗告人負擔。
    理  由
一、本件抗告意旨略以：抗告人前於民國95年7 月間，與最大債
    權金融機構台新國際商業銀行（下稱台新銀行）達成協商，
    約定自95年7 月起，分80期，利率0%，每月10日繳交新台幣
    （下同）26,406元，迄96年底毀諾。抗告人復按銀行公會針
    對95年度銀行公會協商案件已毀諾之客戶所決議之「個別協
    商一致性方案」向最大債權金融機構重新協議清償方案而無
    法應允，故本件自應審酌抗告人是否符合消費者債務清理條
    例第3 條規定之不能清償債務或有不能清償債務之虞之情事
    。又抗告人於98年2 月間依「個別協商一致性」方案向最大
    債權金融機構申請協商債務清償方案，惟旋於98年2 月28日
    因任職之東昌工程有限公司營運不佳，而遭解職，故無法應
    允協商方案，自無違常，並非惡意不履行協商。況抗告人自
    94年6 月勞工保險退保後，即無再加入勞工保險，足見抗告
    人擔任臨時約聘雇員已長達4 年餘，亦可見抗告人長期收入
    不穩定之狀況下，仍得履行清償債務長達1 年，再再表示抗
    告人清償債務之誠意，若非自身能力有所不足，斷不會輕言
    毀諾，是抗告人更生之聲請非無理由，爰提起抗告請求廢棄
    原裁定並准予更生等語。
二、按債務人不能清償債務或有不能清償之虞者，得依本條例所
    定更生或清算程序，清理其債務，消費者債務清理條例第3
    條固定有明文。惟債務人與金融機構協商成立者，不得聲請
    更生或清算，但因不可歸責於己之事由，致履行顯有重大困
    難者，不在此限；本條例施行前，債務人依金融主管機關協
    調成立之中華民國銀行公會會員辦理消費金融案件無擔保債
    務協商機制與金融機構成立之協商，準用前項之規定，消費
    者債務清理條例第151 條第5 項、第6 項亦分別定有明文。
    是債務人聲請更生，如其曾依金融主管機關協調成立之中華
    民國銀行公會會員辦理消費金融案件無擔保債務協商機制與
    金融機構成立協商者，則法院除需審酌債務人有無「不能清
    償債務或有不能清償之虞」之情形外，尚需審究債務人是否
    有「不可歸責於己事由致履行顯有重大困難」之情事，始為
    適法。
三、查本件抗告人前曾依中華民國銀行公會會員辦理消費金融案
    件無擔保債務協商機制，於95年7 月8 日與最大債權銀行台
    新銀行成立債務協商，約定自95年7 月起，分80期，利率0%
    ，由抗告人每月10日繳交26,406元至全部清償為止，抗告人
    僅繳納15期後，於96年12月毀諾未再依約繳款等情，業據原
    審依職權向台新銀行查明，有台新銀行98年5 月20日台新債
    協98法字第120145號函，及隨函所檢附之協議書、無擔保債
    務還款計劃表等件在卷可稽（見原審卷第51至第60頁）。是
    抗告人向本院聲請更生，依前開法文規定，本院自需審酌債
    務人是否有「不可歸責於己事由致履行顯有重大困難」之情
    事。惟查：抗告人於原審主張：其於95年協商當時每月收入
    30,000元，扣除協商金額26,406元後，難以維持生活，故多
    由其兄長支付大部份之房貸及家中生活開銷，惟因其兄嫂於
    96年7 月添獲一女，其兄之長男於9 月開始入學，且其兄本
    身亦有債務，負擔增加，已無法支撐龐大開銷，抗告人與家
    人共同居住，本須共同分擔家中費用，故續勉強償還至9月
    ，便因無力繳納月付金而向台新銀行申請喘息，惟短暫之喘
    息期仍無法排除入不敷出之經濟窘狀，終於96年12月無力清
    償而毀諾等語，惟並未提出任何證據為證明。且抗告人於96
    年10月間向台新銀行申請延期繳款2 個月乙情，雖據該行檢
    附抗告人之債務協商機制延遲繳款申請書等向原審陳明，有
    台新銀行98年5 月20日台新債協98法字第120145號函在卷可
    稽，固堪信為真。然抗告人當時係持其祖母廖月恍之身心障
    礙手冊，以其祖母身體中度殘障為由，向台新銀行申請96年
    10月、11月2 個月喘息期，亦有上開申請書影本在卷可憑，
    核與抗告人於原審陳稱其係因其兄長於96年7 月添獲一女，
    且長男於9 月開始入學，負擔增加等情，明顯不符。自難採
    信抗告人上開所稱有不可歸責於己事由致履行顯有重大困難
    致毀諾一節為真。
四、是本件抗告意旨雖以：抗告人於毀諾後，業已另於98年2 月
    間，依「個別協商一致性」方案向最大債權金融機構申請協
    商債務清償方案，惟因抗告人於98年2 月28日遭解職，故無
    法應允協商方案，而有「不能清償債務或不能清償之虞」之
    情事等語，然抗告人仍未就其於95年7 月8 日與台新銀行成
    立協商後，有何情事變更，因不可歸責於己，致履行該協商
    方案顯有重大困難而毀諾之情事提出證據為證明，則縱抗告
    人確有不能清償債務或不能清償之虞，其本件更生之聲請仍
    於法不合。
五、綜上所述，依抗告人之主張及所提事證，無從認定其有不可
    歸責於己之事由致履行顯有重大困難之情事，原裁定駁回其
    更生之聲請，並無不當，抗告意旨指摘原裁定不當，求予廢
    棄另為裁定，為無理由，應予駁回。
六、據上論結，本件抗告為無理由，依消費者債務清理條例第15
    條，民事訴訟法第495 條之1 第1 項、第449 條第1 項、第
    95條、第78條，裁定如主文。
中    華    民    國    98    年    10    月    8     日
            民事第一庭  審判長法  官  李世貴
                              法  官  陳翠琪
                              法  官  黃信樺
上為正本係照原本作成
不得再抗告
中    華    民    國    98    年    10    月    8     日
                              書記官  李佳靜


司法院資訊處製作；財團法人民間司法改革基金會備份。
